臺灣新竹地方法院民事判決　九十一年訴字第六八一號
　　原　　　告　乙○○
　　訴訟代理人　丁○○
　　　　　　　　丙○○○
　　送達代收人　丁○○
　　被　　　告　甲○○
右當事人間請求履行契約事件，本院判決如左：
    主    文
原告之訴及假執行之聲請均駁回。
訴訟費用由原告負擔。
    事      實
甲、原告方面：
一、聲明：求為判決（一）被告應給付原告新臺幣（下同）六十四萬元及自起訴狀繕
    本送達翌日起至清償日止，按年息百分之五計算之利息。（二）被告應將坐落新
    竹市○○段一七四八、一八四０地號兩筆土地及地上建物門牌號碼新竹市○○路
    一五九號新竹市○○路一五七巷七號返還原告。（三）為以供擔保為條件之假執
    行宣告。
二、陳述：
（一）緣原告所有坐落新竹市○○段一七四八、一八四０地號兩筆土地及地上建物門
      牌號碼新竹市○○路一五九號新竹市○○路一五七巷七號，於民國九十年一月
      一日出租予被告使用。租賃期限自九十年一月一日起至九十一年十二月三十一
      日止兩年，租金每月新台幣（下同）八萬元，應於每月一日前繳納。惟被告自
　　　九十一年五月一日起即違背契約，拒依約給付租金予原告，原告屢次催告置之
　　　不理，原告乃於九十一年七月二十二日以新竹郵局存證信函第一二五六號通知
　　　被告，依契約第十四條規定解除契約，並請被告於文到七日內交回房屋土地，
　　　而存證信函於九十一年七月二十三日送達被告，惟被告置之不理，並於終止租
　　　約後續行佔有使用。
（二）按「承租人應依約定方法為租賃物之使用、收益。承租人違反前項之規定為租
      賃物物之使用、收益，經出租人阻止而仍繼續為之者，出租人得終止租約。」
      民法第四百三十八條定有明文。兩造契約書第十條並約定：「房屋不得供非法
      使用或存放危險物品影響公共安全。」，惟被告經營八大行業之一「卡拉ＯＫ
      」未經依法核准，即與約定之使用、方法相違背。而被告自九十一年五月一日
      起，雖經原告屢次催告並經相當期間請其依約定方法使用租賃物，均未改善，
      是原告依法終止租約即無不合。
（三）原告原依契約所定自九十一年五月一日至契約屆滿日即九十一年十二月三十一
      日止，應有租金收益六十四萬元，因終止契約而權益受損害，依契約第十二條
      約定，被告自應負損害賠償責任。被告亦應依契約第六條規定，於終止租約後
      將租賃物誠心按原狀遷空交還原告，不得藉詞推諉或主張任何權利。
三、證據：提出租賃契約書影本一份、存證信函及掛號郵件收件回執影本各一份。
乙、被告方面：
一、聲明：請求駁回原告之訴及如為不利判決願供擔保免為假執行之宣告。
二、陳述：
（一）原告主張其於九十年一月一日將所有座落新竹市○○段一七四八、一八四０地
      號等兩筆土地及地上建物門牌編號新竹市○○路一五九號及新竹市○○路一五
      七巷七號出租予被告使用，雙方並訂立房屋、土地租賃契約書云云，惟依兩造
      租賃契約書第一條列明租賃標的僅為新竹市○○段一八四八（一七四八）、一
      八四０等二筆地號土地，原告上開主張，顯有未洽。
（二）又原告主張被告甲○○自九十一年五月一日起即違背契約，拒依約給付租金給
      原告云云，為此，依契約第十四條規定解除契約，惟按承租人租金支付有遲延
      者，出租人得定相當期限，催告承租人支付租金，如承租人於其期限內不為支
      付，出租人得終止契約。租賃物為房屋者，遲付租金之總額，非達兩期之租額
      ，不得依前項之規定，終止契約，民法第四百四十條定有明文。又依土地法第
      一百條第三款規定，非因承租人積欠租金額，除以擔保金抵償外，達兩個月以
      上時，出租人不得收回房屋；又依同法第一百零三條第四款規定，租用建築房
      屋之基地，非因承租人積欠租金額，除以擔保現金抵償外，達二年以上時，出
      租人不得收回土地。查本件為租用基地建築房屋，此由系爭租賃契約第十九條
      約定「租賃期滿，地上物乙方（即被告）應自行拆除」等語可徵。本件被告既
      未符合「積欠租金額，除以擔保現金抵償外，達兩年以上」之要件，原告亦未
      經合法催告，竟遽為解除本件租賃契約之主張，依法尚有未合。
（三）原告主張其於九十年一月一日將所有座落新竹市○○段一七四八、一八四０地
      三、再者，原告主張被告經營八大行業之一「卡拉ＯＫ」，未經依法核准，違
      背契約第十條規定：「房屋不得供非法使用或存放危險物品影響公共安全。」
      ，為此依法終止契約云云，惟查原告所稱「卡拉ＯＫ」並非被告甲○○所經營
      ，且系爭座落新竹市○○段一七四八、一八四０地號土地上之建物（鐵皮房屋
      ）亦非原告所搭建者，且原告出租之標的物為土地而非房屋，是原告據上主張
      終止租約，尚有未洽。
    理　　由
一、原告主張兩造於九十年一月一日訂有租賃契約，由原告將坐落新竹市○○段一七
    四八、一八四０地號等兩筆土地及地上建物門牌編號新竹市○○路一五九號及新
    竹市○○路一五七巷七號房屋出租予被告，租期二年，租金每月八萬元，詎被告
    自九十一年五月一日起即未付租金，經原告於九十一年七月二十二日以存證信函
    通知被告解除契約，並請被告於文到七日內交回房屋土地之事實，業據其提出租
    賃契約書影本一份、九十一年七月二十三日第一二五六號存證信函暨回執影本一
    份為證，被告對其承租坐落新竹市○○段一七四八、一八四０地號等兩筆土地及
    自九十一年五月一日起未付租金之事實並不爭執，惟辯稱其自七十五年間起向原
    告父親租用承租系爭土地，一八四０地號上原有土造屋，倒塌後伊自己加蓋，一
    七四八地號上訴外人楊清標用波浪板搭了一間房子供洗車，伊另外向他買，付了
    五萬元權利金等語。經查，兩造租賃契約書第一條載明「租賃標的為新竹市○○
    段一七四八、一八四０等二筆地號土地」，第十九並特別約定「租賃期滿，地上
    物乙方（被告）應自行拆除，否則應視定廢棄物論，乙方不得異議」，此有租賃
    契約書一份附卷可稽，雖前揭租賃契約書末當事人欄上方記有「新竹市○○街一
    六六號、新竹市○○路一五九號」，惟究其用義為何，不得而知，且原告自承系
    爭北門段一七四八號土地原建物僅剩一面牆，其他是被告增建的，同段一八四０
    地號上建物已被被告全部拆除改建，兩筆土地上建物被告在九十年一月一日簽約
    前就已改建完成等語，足見本件契約訂定時，系爭土地上建物均為被告所建，自
    無從為租賃標的，是本件為基地租賃應堪認定。
二、按租用建築房屋之基地，非因左列情形之一，出租人不得收回：一、契約年限屆
    滿時。二、承租人以基地供違反法令之使用時。三、承租人轉租基地於他人時。
    四、承租人積欠租金額，除以擔保現金抵償外，達二年以上時。五、承租人違反
    租賃契約時，土地法第一百零三條定有明文。又建築房屋基地之出租人，以承租
    人積欠租金額達二年以上為原因，終止租賃契約，仍應依民法第四百四十條第一
    項規定，定相當期限催告承租人支付租金，必承租人於其期限內不為支付者，始
    得終止租賃契約，非謂一有承租人欠租達二年以上之事實，出租人即得隨時終止
    租賃契約，最高法院六十八年台上字第七七七號判例參照。查兩造間約定之租金
    給付係每月份支付，每期八萬元，被告固自認自九十一年五月一日起未付租金，
    惟至九十一年九月二日原告起訴時止，其欠租尚未達二年以上租金總額，自不得
    逕行終止。退一步言，本件無論基於土地法第一百零三條或依原告主張依民法第
    四百四十條收回土地、房屋，均須依民法第四百四十條第一項規定，定相當期限
    催告承租人支付租金，而承租人於其期限內不為支付者，始得終止，然查原告於
    被告租金未付時，逕於九十一年七月二十二日以存證信函第一二五六號通知被告
    解除（終止）契約，有原告提出之存證信函一紙附卷可稽，其並未定相當期限催
    告，與民法第四百四十條第一項之規定未符，其終止契約自不生效力。
三、原告又主張被告經營八大行業之一「卡拉ＯＫ」，未經依法核准，違反契約第十
    條規定：「房屋不得供非法使用或存放危險物品影響公共安全。」及民法第四百
    三十八條之規定，為此依法終止契約云云。惟查土地法第一百零三條第二款所謂
    承租人以基地供違反法令之使用，係指承租人以基地或基地上之房屋供違反法令
    之使用，致危害於公共安全或有違反公序良俗之情形而言。倘承租人以之供違反
    法令之使用，並無危害公共安全或違反公序良俗，即無上開條款規定之適用。此
    由兩造租賃契約書第十條約定：「房屋不得供非法使用或存放危險物品影響公共
    安全」等語觀之，自應為相同之解釋。本件被告固不否認將前開基地上所建房屋
    出租予他人經營「卡拉ＯＫ」，惟查兩造並未就系爭土地或房屋具體約定使用方
    法，而被告縱將系爭土地上房屋出租他人，承租人未經主管機關核准即行營業，
    然其「卡拉ＯＫ」事業本身並無害於公共安全或有違公序良俗，況原告自承被告
    自八十五年間起即將系爭土地上房屋二樓供作ＰＵＢ及卡拉ＯＫ使用，則迄今已
    超過五年之久，原告既均默視此一事實存在，難認其有何阻止之舉，是其據此主
    張終止租約，亦有未合。
四、綜上，本件原告於被告遲付租金未達二年以上之租金額，亦未定相當期限催告被
    告支付租金，即表示終止租約，應不生效力。又被告縱將系爭土地上房屋出租他
    人經營卡拉ＯＫ，然並無害於公共安全或有違公序良俗，且原告復不能證明其有
    出面阻止之情事，其據此主張終止租約，亦非有理。是兩造系土地屋租賃關係仍
    有效存在，則原告訴請返還房屋，並請求因終止租約而受有相當於租金收益之損
    害六十四萬元，即非正當，為無理由，應予駁回。至其假執行之聲請，亦因訴之
    駁回而失所附麗，應併予駁回。
五、本件為判決之基礎已臻明確，兩造其餘攻擊、防禦方法及提出未經援用之舉證，
    經本院審酌後核與判決之結果無影響，爰不一一論駁，附此敘明。
六、據上論結，本件原告之訴為無理由，爰依民事訴訟法第七十八條，判決如主文。
中　　　華　　　民　　　國　　九十一　　年　　十一　　月　　  十五　　  日
                                  臺灣新竹地方法院民事第二庭
~B法　　　官　楊明箴
右為正本係照原本作成。
如對本判決上訴，須於判決送達後二十日內向本院提出上訴狀。
~B法院書記官　楊靜芳
中　　　華　　　民　　　國　　九十一　　年　　十一　　月　　  十五　  　日
